臺灣南投地方法院民事簡易判決
111年度投簡字第139號
原      告  柯雅致  
訴訟代理人  賴錦源律師
被      告  陳福音  
上列當事人間第三人異議之訴事件，本院於民國111年6月14日言
詞辯論終結，判決如下：
    主      文
確認坐落南投縣鹿谷鄉初鄉段一七六之一、一七七地號土地上，
門牌號碼：南投縣○○鄉○○路○○○號如附表所示之未辦保存登記建
物，應有部分比例二分之一為原告所有。
本院一一○年度司執字第二三二八八號清償票款強制執行事件，
就前項建物所為之強制執行程序，應予撤銷。
訴訟費用由被告負擔。
    事實及理由
壹、程序方面：
一、原告於判決確定前，得撤回訴之全部或一部。但被告已為本
    案之言詞辯論者，應得其同意。民事訴訟法第262條第1項定
    有明文。經查，原告起訴時原聲明為：⒈確認坐落南投縣鹿
    谷鄉初鄉段176-1、177地號土地上，門牌號碼：南投縣○○鄉
    ○○路000號如附表所示之未辦保存登記建物（下稱系爭建物
    ），為原告與訴外人柯宏道所共有，應有部分比例各2分之1
    ；⒉本院110年度司執字第23288號清償票款強制執行事件（
    下稱系爭執行事件），就前項建物所為之強制執行程序應予
    撤銷。嗣於本院民國111年6月14日言詞辯論期日時，因柯宏
    道並未爭執原告就系爭建物有2分之1所有權存在，而撤回對
    柯宏道部分之訴訟，並變更聲明為：⒈確認系爭建物應有部
    分比例2分之1為原告所有；⒉系爭執行事件就前項建物所為
    之強制執行程序應予撤銷，柯宏道亦當庭表示同意原告撤回
    ，故原告既撤回對柯宏道部分之訴訟，該部分訴訟繫屬即為
    消滅，本院即毋庸就該部分予以審理，先予敘明。
二、確認法律關係之訴，非原告有即受確認判決之法律上利益者
    ，不得提起之。民事訴訟法第247條第1項前段定有明文。所
    謂即受確認判決之法律上利益，係指法律關係之存否不明確
    ，原告主觀上認其在法律上之地位有不安之狀態存在，且此
    種不安之狀態，能以確認判決將之除去者而言（最高法院52
    年台上字第1240號判例參照）。經查，本件原告主張系爭建
    物應有部分比例2分之1為其所有等語，為被告所否認，且經
    被告向本院聲請強制執行在案（即系爭執行事件），則兩造
    間就系爭建物之所有權歸屬有所爭執，並致原告私法上地位
    有受侵害之危險，而此項危險得以本件確認判決除去之，是
    原告即有受確認判決之法律上利益，參照前揭說明，原告提
    起本件確認法律關係之訴，自屬合法。
三、被告經合法通知，無正當理由，未於言詞辯論期日到場，核
    無民事訴訟法第386條各款所列情形，爰依原告之聲請，由
    其一造辯論而為判決。
貳、實體方面：
一、原告起訴主張：訴外人柯慶東於系爭建物所坐落位置上原持
    有稅籍編號00000000000之未辦保存登記建物（下稱原建物
    ），柯慶東於原建物88年921地震傾倒後興建系爭建物，原
    建物之稅籍於興建系爭建物後，並未隨同辦理註銷，嗣柯慶
    東105年3月3日死亡後，原告、柯宏道、訴外人柯陳蓁、柯
    青榕均為柯慶東之繼承人，於105年4月8日就柯慶東所遺遺
    產達成分割協議，其中，就柯慶東所遺系爭建物協議由原告
    、柯宏道各取得2分之1所有權，並於遺產分割契約書上就系
    爭建物之稅籍編號仍載記為00000000000，惟柯宏道辦理柯
    慶東遺產繼承登記，未將原建物之稅籍辦理註銷，並登記為
    原告、柯宏道所共有（應有部分比例各2分之1），復將系爭
    建物辦理新的課稅稅籍即稅籍編號00000000000，載記柯宏
    道之持分比例1分之1、起課年月107年7月等與事實相違之內
    容；又被告於系爭執行事件指封拍賣系爭建物，惟系爭建物
    為柯慶東所興建，並於柯慶東死亡後由原告、柯宏道共同繼
    承取得，應有部分比例各2分之1，爰提起本件訴訟等語。並
    聲明：如主文第1、2項所示。
二、被告經合法通知未於言詞辯論期日到場，亦未提出書狀為任
    何聲明或陳述。
三、法院之判斷：
（一）原告主張系爭建物為柯慶東所興建，於柯慶東死亡後，全
      體繼承人就柯慶東所遺遺產達成分割協議，其中就系爭建
      物協議由原告、柯宏道共同繼承取得，應有部分比例各2
      分之1等情，業據其提出遺產分割契約書、南投縣政府稅
      務局房屋稅籍證明書等件為證，且柯宏道於本院111年6月
      14日言詞辯論期日時亦到庭陳稱：就原告請求沒有意見，
      系爭建物其與原告各有2分之1所有權等語，而被告對原告
      主張之上開事實，已於相當時期受合法之通知，未於言詞
      辯論期日到場，亦未提出任何書狀為何爭執，依民事訴訟
      法第436條第2項適用同法第280條第3項準用同條第1項規
      定視同自認，是堪信原告之主張為真實。
（二）第三人就執行標的物有足以排除強制執行之權利者，得於
      強制執行程序終結前，向執行法院對債權人提起異議之訴
      。強制執行法第15條前段定有明文。又不動產物權依法律
      行為而取得者，非經登記不生效力，固為民法第758條所
      明定，如非依法律行為而取得者，雖不以登記為取得所有
      權之要件，但其取得所有權之原因如經相當確實之證明，
      而認為有所有權之存在，自得據以排除強制執行。而房屋
      之原始取得，係指出資建築房屋，不基於他人既存權利，
      而獨立取得房屋所有權而言，並不以登記為生效要件（最
      高法院89年度台上字第1480號判決意旨參照）。
（三）經查，被告持本院110年度司執字第17148號債權憑證為執
      行名義聲請對系爭建物為強制執行，經本院以系爭執行事
      件受理，現系爭執行事件之強制執行程序尚未終結等情，
      業經本院依職權調取系爭執行事件卷宗核閱屬實。又系爭
      建物為未辦保存登記建物，且為柯慶東所興建，於柯慶東
      死亡後由全體繼承人協議分割系爭建物由原告、柯宏道繼
      承取得，應有部分比例各2分之1等情，業經本院認定如前
      ，原告即為系爭建物之所有權人之一，則原告主張其得依
      強制執行法第15條前段規定，請求確認對系爭建物應有部
      分比例2分之1有所有權，及撤銷被告於系爭執行事件就上
      開建物所為之強制執行程序，均屬有據。
四、綜上所述，系爭建物既為柯慶東原始起造，復為原告因繼承
    而取得應有部分比例2分之1所有權，則原告請求確認系爭建
    物應有部分比例2分之1為其所有，及系爭執行事件就上開建
    物所為之強制執行程序應予撤銷，為有理由，均應予准許。
五、訴訟費用負擔之依據：民事訴訟法第78條。
中　　華　　民　　國　　111 　年　　6 　　月　　28　　日
                        臺灣南投地方法院南投簡易庭
                              法  官  丁婉容  
以上為正本係照原本作成。
如不服本判決，應於送達後20日內，向本院提出上訴狀並表明上
訴理由，如於本判決宣示後送達前提起上訴者，應於判決送達後
20日內補提上訴理由書（須附繕本）；並向本院繳足上訴裁判費
。　　　　　　　　　　　　　　　
中　　華　　民　　國　　111 　年　　6 　　月　　28　　日
                              書記官  詹書瑋
　　　　　　　　　　　　　　　
附表：
編號 建號 基  地  坐  落 建  物  門  牌 建 築 式 樣 主  要 建 築 材 料  及 房 屋 層 數      建物面積（平方公尺）  權  利  範  圍   備    考       樓   層  面  積   合          計 附屬建物主要建築材料及用途   1 397 南投縣鹿谷鄉初鄉段176-1、177地號 南投縣○○鄉○○路000號 加強磚造、木石磚造（磚石造）、土竹造（竹造）、鐵皮造、3層 1層：258 2層：70.77 3層：70.77 鐵皮工寮：43.89 合計：443.43  全部 未辦保存登記建物397建號係繪測後暫編